【裁判字號】    98,訴,1773
【裁判日期】    981230
【裁判案由】    確認股東關係不存在
【裁判全文】
臺灣高雄地方法院民事判決              98年度訴字第1773號
原      告  辛○○
兼訴訟代理  庚○○
人
被      告  碇宇有限公司
法定代理人  戊○○
            丁○○
            乙○○
            丙○○
            己○○
上當事人間確認股東關係不存在事件，本院於民國98年12月15日
言詞辯論終結，判決如下：
    主  文
確認原告與被告間之股東關係不存在。
訴訟費用由被告負擔。
    事實及理由
壹、程序部分：
一、本件被告經合法通知，未於言詞辯論期日到場，核無民事訴
    訟法第386 條各款所列情形，爰依原告聲請，由其一造辯論
    而為判決。
二、按解散之公司，除因合併、破產而解散者外，應行清算；解
    散之公司於清算範圍內，視為尚未解散；公司經中央主管機
    關撤銷或廢止登記者，準用前3 條之規定，公司法第24條、
    第25條、第26條之1 分別定有明文。是以公司經廢止登記，
    應行清算程序，且必至清算終結後，其公司之法人人格始行
    消滅。經查，被告雖由高雄市政府於民國92 年8月12日以高
    市府建二公字第092111607 號函廢止公司登記，然未向本院
    聲報清算人就任而未為清算程序，業經本院依職權查明屬實
    ，足認被告之現務尚未了結，其法人格尚未消滅，自屬有當
    事人能力，且依公司法第79、113 條規定，公司之清算，以
    全體股東為清算人，故本件應以除原告外之其餘股東為法定
    代理人，合先敘明。
貳、實體部分：
一、原告主張：原告庚○○前於民國77至79年間曾在訴外人己○○所經營之被告公司內任職，亦曾短暫投資新台幣（下同）
    30萬元，惟嗣後業於79年離職並退股，與被告已無任何關係
    存在；而原告辛○○與被告間亦始終無任何關係，現因被告
    積欠稅捐，致原告遭稅捐機關移送行政執行，有訴請確認兩
    造間無股東關係存在之利益，爰聲明請求確認兩造間之股東
    關係不存在。
二、被告於言詞辯論期日未到庭，依其法定代理人丙○○先前到
    庭陳述則以：對原告主張沒有意見，但丙○○並未擔任被告
    之股東，可能是證件被盜用等語，資為抗辯並聲明求為判決
    原告之訴駁回。
三、本件首應判斷，原告是否有即受確認判決之法律上利益？如
    有，再予探究兩造間是否有股東關係存在？茲分述如下：
（一）按確認法律關係之訴，非原告有即受確認判決之法律上利
      益者，不得提起之。民事訴訟法第247 條第1 項前段定有
      明文。又確認之訴，倘當事人一方因法律關係之存在與否
      或為法律關係基礎事實存否不明確，致其在私法上之地位
      有受侵害之危險，而此危險得以確認判決除去者，依法均
      得提起。本件原告庚○○主張其非被告之股東，係未經同
      意遭被告冒用其名義列被告股東。嗣因被告經解散登記，
      遭稅捐機關追繳欠款，原告形式上為被告之股東，經臚列
      原告為被告之清算人並遭限制出境等語。經核原告此一私
      法上不安之狀態，確有受侵害之危險，並得以確認判決加
      以除去，應認原告具有即受確認判決之法律上利益，得提
      起本訴。
（二）本件原告庚○○主張曾擔任被告公司股東，現被告公司仍
      將原告2 人登記為股東，致遭追討被告公司之欠稅等情，
      業據其提出被告公司變更登記卡、財政部高雄市國稅局苓
      雅稽徵所96年7 月16日財高國稅苓營所字第0960011518號
      函各1 份為證。依上開被告公司變更登記卡所示，原告庚○○、辛○○雖於78年4 月24日登記為被告公司之股東，
      各出資120 萬元及20萬元，80年10月22日庚○○因自原股
      東劉妙宜取得出資額66萬元、簡文泳出資額10萬元而登記
      為被告公司董事，原告辛○○則因將出資額20萬元轉讓與
      原股東己○○而失其股東身分；嗣於82年7 月28日，原告
      庚○○又將最後剩餘之出資額6 萬元轉讓與己○○而失其
      股東身分，但原告庚○○主張業於79年間即辭職並退股，
      亦未曾擔任董事等語，原告辛○○主張未曾在被告公司任
      職或出資擔任股東等語。經查，被告公司於80年10月22日
      變更登記後，有訴外人陳文雄列為出資股東，82年7 月28
      日變更登記時，另有訴外人鄒佐文加入為股東，業經本院
      向高雄市政府建設局調閱被告公司登記案卷核閱無誤。然
      陳文雄與鄒佐文否認曾加入被告公司股東，認遭冒用身分
      ，前向被告公司法定代理人甲○○、戊○○2 人提起偽造
      文書之刑事告訴，經檢察官偵查結果，甲○○坦承冒用其
      等身分資料，並偽造其等之印章，辦理股東變更登記，而
      對甲○○為緩起訴之處分，此有臺灣高雄地方法院檢察署
      檢察官94年度偵字第27833 號緩起訴處分書附卷可稽，並
      經本院調閱該案卷證核閱原本無誤。據此，甲○○於被告
      公司設立及股東變更登記過程中，確有冒用他人身分登記
      為被告公司股東之情形，且依該案檢察官於95年1 月17日
      偵訊時，己○○即被告公司78年4 月24日登記之董事供稱
      庚○○早期擔任公司業務，曾任短期公司負責人等語，而
      陳秋蘭則當庭陳稱冒用鄒佐文名義登記一事，庚○○均不
      知情等語（見上開偵查卷第26、27頁）。則以原告庚○○
      當時僅為業務員身分，當無突然升任為被告公司董事之理
      ，且鄒佐文於82年7 月28日遭冒用身分擔任被告公司董事
      ，同次變更登記原告庚○○將股份轉讓與己○○，並由甲○○擔任被告公司之董事，此節庚○○既不知情，綜合以
      觀，足見原告庚○○於80年10月22日係遭冒用身分擔任被
      告公司之董事，是其主張於78年間擔任被告公司股東後於
      79年離職即已退股等語，堪信為真。另原告辛○○主張未
      曾擔任被告公司任何職位，係遭冒用身分等語，被告對此
      並未到庭爭執或提出書狀供本院審酌，依上開相同之時空
      背景及證據調查之結果，亦堪信原告辛○○之主張為真實
      。
四、綜上所述，原告庚○○雖於78年間曾短暫投資被告公司擔任
    股東，但79年離職後已退股，原告辛○○則未曾同意擔任被
    告公司之股東，被告既未取得原告同意，竟冒用其等名義，
    仍虛列其等為被告之董事或股東，則原告遭冒用身分入股及
    股東登記事項顯屬不實，兩造間之股東關係即不存在。從而
    原告請求確認兩造間之股東關係不存在，洵屬有據，自應予
    准許。
五、據上論結，本件原告之訴為有理由，依民事訴訟法第385 條
    第1 項、第78條，判決如主文。
中    華    民    國    98    年    12    月    30    日
                  民事第三庭  法  官  李嘉益
以上正本證明與原本無異。
如對本判決上訴，須於判決送達後20日內向本院提出上訴狀，同
時表明上訴理由（原判決所違背之法令及其具體內容或依訴訟資
料可認為原判決有違背法令之具體事實）；如已於本判決宣示後
送達前提起上訴者，應於判決送達後10日內補具上訴理由（均須
按他造當事人之人數附繕本）。
中    華    民    國    99    年    1     月    4     日
                              書記官  陳瓊芳

司法院資訊處製作；財團法人民間司法改革基金會備份。
